【裁判字號】    91,交聲,1732
【裁判日期】    920128
【裁判案由】    違反道路交通管理處罰條例聲明異議
【裁判全文】
臺灣臺北地方法院交通事件裁定                  九十一年度交聲字第一七三二號
    異議人即
    受處分人  甲○○  男  民國.
右列受處分人因違反道路交通管理處罰條例案件，對於台北市交通事件裁決所中華民
國九十一年十一月二十五日所為之處分（原處分案號：北市裁三字第駕裁二二－ＡＴ
0000000號），聲明異議，本院裁定如左：
    主      文
異議駁回。
    理      由
一、按行人穿越道不得臨時停車，道路交通安全規則第一百十一條第一款定有明文，
    ，而如汽車駕駛人在禁止臨時停車處所停車者，處新台幣（以下同）六百元以上
    一千二百元以下罰鍰，道路交通管理處罰條例第五十六條第一項第一款定有明文
    。再行為人如係駕駛小型車在行人穿越道違規停車為警舉發，而在舉發通知單上
    之應到案日期前聽候裁決，經主管機關調查後仍認定其有違規停車之行為者，依
    違反道路交通管理事件統一裁罰基準及處理細則（以下稱處理細則）第四十四條
    第一項及違反道路交通管理事件統一裁罰基準表（以下稱基準表）之規定，需對
    該違規停車之行為人處以九百元之罰鍰。又逕行舉發違反道路交通管理事件，經
    汽車所有人依通知單之應到案日期前到案，並告知違規駕駛人姓名、身分證統一
    編號及住址者，處罰機關應即另行通知違規駕駛人到案依法處理；逾應到案日期
    ，處罰機關應依道路交通管理處罰條例第八十五條第三項規定處罰該汽車所有人
    ，處理細則第二十四條亦定有明文，易言之，汽車駕駛人在行人穿越道上違規停
    車，為警當場攔停者，處罰機關固應對汽車之駕駛人為處罰，惟若舉發機關並非
    當場對該部汽車攔停，而係依道路交通管理處罰條例第七條之二第一項第二款「
    違規停車而駕駛人不在現場。」規定逕行舉發者，此際舉發機關只能依道路交通
    管理處罰條例第七條之二第二項規定對汽車所有人為掣單舉發，而如經舉發之汽
    車所有人在舉發通知單之應到案日期前到案，並告知處罰機關該名在行人穿越道
    上違規停車之違規駕駛人姓名、身分證統一編號及住址者，處罰機關應即依前開
    處理細則第二十四條規定處罰該名違規駕駛人，而如汽車所有人未於應到案日期
    前到案或雖於應到案日期前到案，而未告知處罰機關實際之違規駕駛人者，處罰
    機關仍應依道路交通管理處罰條例第八十五條第三項「本條例關於車輛駕駛人之
    處罰，如應歸責於車輛所有人者，處罰車輛所有人。」規定，對車輛所有人加以
    處罰。
二、本件受處分人即異議人甲○○所有車號ＥＳ－七四一二號自用小客車，於九十一
    年九月八日上午九時三十六分許，在台北市○○區○○街一段道路上所劃設之行
    人穿越道上違規停車，而駕駛人不在現場，而為台北市政府警察局文山第一分局
    木新派出所（以下稱文山一分局）員警劉春奇當場以拍照之方式採證，並以受處
    分人所有前開車號汽車有違反前揭道路交通管理處罰條例第五十六條第一項第一
    款規定之行為掣單舉發，嗣將舉發通知單送達於受處分人後，受處分人雖於應到
    案日期前向原處分機關提出申訴，惟未向原處分機關告知該部汽車當時之駕駛人
    確實年籍，經原處分機關請舉發單位即文山一分局調查結果，仍認受處分人所有
    前開車號汽車有前開違規行為，原處分機關乃依前揭道路交通管理處罰條例第五
    十六條第一項第一款、第八十五條第三項及處理細則第二十四條、第四十四條第
    一項暨基準表之規定，於九十一年十一月二十五日裁處前開車號汽車之所有人即
    異議人罰鍰九百元。
三、受處分人聲明異議意旨略以：我雖然有把車子停在那邊，不過當天是辛勒克颱風
    襲台翌日，前一天停止上班上課，市政府有說可以停云云，惟查：
    受處分人所有前開車號汽車確有於前述時地在行人穿越道上停車，而駕駛人不在
    現場之行為，此有採證相片一張附本院卷可稽，此亦為受處分人於其聲明異議意
    旨中所不爭執，如前所述，本件受處分人所一再爭執者乃其停車當天為經公告停
    止上班課之颱風假翌日，其應可在該處停車，惟依卷附由台北市政府所發布之「
    颱風期間車輛停放管制原則」規定，該規定之前言明白揭示自台北市政府發布停
    止上班起至恢復上班日當天凌晨五時止，汽車可在橋樑等高處停放，其他時間市
    民仍需遵守交通規則，以免影響交通安全，因此九十一年九月七日因辛勒克颱風
    襲台，台北市政府固宣布當天停止上班上課，惟依前開「颱風期間車輛停放管制
    原則」規定，至九十一年九月八日恢復上班當天凌晨五時止，所有在道路上停車
    之用路人即應將汽車駛離原先在颱風期間允許停放之管制地點，是受處分人所有
    前開車號汽車於九十一年九月八日上午九時三十六分許為警拍照舉發，核諸前揭
    說明，受處分人自不得執前開「颱風期間車輛停放管制原則」規定免責，從而受
    處分人雖以前開情詞置辯，尚難認其辯解為可採，本件事證明確，受處分人所有
    前開車號汽車之違規行為堪以認定。
四、綜上所述，受處分人所有前開車號汽車確有在前揭時間在行人穿越道上違規停車
    之行為，從而原處分機關依前揭道路交通管理處罰條例第五十六條第一項第一款
    、第八十五條第三項、處理細則第二十四條、第四十四條第一項及基準表之規定
    ，裁處受處分人罰鍰九百元，核無違誤，本件受處分人之異議為無理由，自應將
    其異議駁回。
據上論斷，應依道路交通案件處理辦法第十九條，裁定如主文。
中      華      民      國    九十二    年      一      月    二十八    日
                                    臺灣臺北地方法刑事第三庭
                                          法  官  葉建廷
右正本證明與原本無異。
如不服本裁定，應於裁定送達後五日內，向本院提出抗告狀。
                                          書記官  許婉如
中      華      民      國    九十二    年      一      月    二十九    日


司法院資訊處製作；財團法人民間司法改革基金會備份。
